臺灣臺北地方法院家事判決            100年度家訴字第385號
原      告  台新國際商業銀行股份有限公司
法定代理人  蔡榮棟
訴訟代理人  林裕騰
被      告  楊煌林
            張明蘭
上列當事人間請求宣告改用分別財產制事件，本院於民國100年
12月8日言詞辯論終結，判決如下：
    主      文
被告楊煌林與被告張明蘭應改用夫妻分別財產制。
訴訟費用由被告負擔。
    事實及理由
一、原告主張：被告二人現婚姻關係存續中，婚後並未辦理夫妻
    分別財產制契約登記，被告楊煌林曾於民國93年6月28日簽
    發面額新台幣（下同）9萬元之本票交付原告，僅部分清償
    ，原告與被告楊煌林間聲請本票准許強制執行事件，經鈞院
    96年度票字第1352號民事裁定確定，被告楊煌林尚欠2萬
    7,000 元及程序費用500元，屢經催討均置之不理，100年間
    聲請強制執行，查無可供執行財產而換發債權憑證，被告楊
    煌林之財產顯不足供扣押執行，爰依民法第1011條之規定，
    請准宣告被告二人改定分別財產制，並聲明如主文所示。
二、被告陳述略以：現無工作、財產或存款，伊並不記得簽發9
    萬元本票之事。
三、原告主張之上揭事實，業據其提出戶籍謄本、本票、本院
    96年度票字第1352號裁定、100年度司執字第78749號債權憑
    證、財產部臺北市國稅局99年度綜合所得稅各類所得資料清
    單及財產歸屬資料清單（以上均影本）在卷可憑，堪認屬實
    。
四、得心證之理由：
    按夫妻未以契約訂立夫妻財產制者，除本法另有規定外，以
    法定財產制為其夫妻財產制，民法第1005條定有明文。次按
    債權人對於夫妻一方之財產已為扣押，而未得受清償時，法
    院因債權人之聲請，得宣告改用分別財產制，民法第1011條
    亦規定甚明。而所謂未得受清償，包括全無可扣押之物或所
    扣押之物數量不足及所扣押之財產不足清償該為扣押之債權
    人債權等情形，最高法院89年度台上字第854號判決可資參
    照。又此法條立法意旨，為貫徹物權法定主義及保護交易安
    全，同時避免夫妻藉登記夫妻財產制之方式，逃避債權人之
    強制執行。本件被告楊煌林與張明蘭為夫妻，惟未約定夫妻
    財產制，應以法定財產制為夫妻財產制；而被告楊煌林因簽
    發面額9萬元之本票，餘2萬7,000元未清償，經原告聲請向
    本院聲請本票准許強制執行裁定確定，則被告負有上開債務
    及程序費用500元之債務，堪以認定。又被告楊煌林之財產
    因積欠上開債務未還，經強制執行後，因全未受償而經執行
    法院核發債權憑證，已如前述，從而，原告依首揭規定，訴
    請宣告被告二人之夫妻財產制應改用分別財產制，洵屬有據
    ，應予准許。
五、據上論結，本件原告之訴為有理由，依民事訴訟法第78條、
    第85條第1項，判決如主文。
中    華    民    國   100    年    12    月    23    日
                      家事法庭  法  官  李莉苓
以上正本係照原本作成。
如對本判決上訴，須於判決送達後20日內向本院提出上訴狀。如
委任律師提起上訴者，應一併繳納上訴審裁判費。
中    華    民    國   100    年    12    月    23    日
                                書記官  譚鈺陵